臺灣高等法院臺南分院刑事判決　　　　95年度上訴字第1261號
上　訴　人
即　被　告　辛○○
　　　　　　　　　　（
指定辯護人　本院公設辯護人　乙○○
上　訴　人
即　被　告　癸○○
　　　　　　　　　　（現另案於臺灣臺南監獄執行中）
指定辯護人　本院公設辯護人　乙○○
上　訴　人
即　被　告　庚○○
　　　　　　　　　　(
選任辯護人　蕭麗琍　律師
上　訴　人
即　被　告　己○○
　　　　　　　　　　(
選任辯護人　子○○　律師
上列上訴人因強盜等案件，不服臺灣臺南地方法院94年度訴字第
1375號中華民國95年8月28日第一審判決（起訴案號：臺灣臺南
地方法院檢察署92年度偵字第10169號），提起上訴，本院判決
如下：
    主  文
上訴駁回。
    事  實
壹、癸○○自民國（下同）九十一年十二月間起，即未經許可持
    有具殺傷力、仿BERETTA廠M9型之改造九０手槍（槍枝管制
    編號0000000000號）及大批具殺傷力槍、彈（此部分業經判
    決確定，詳後述）。嗣後並於九十二年五月十八日晚上，在
    臺南市○○區○○路一段四二巷十五弄六號，將前開具殺傷
    力、仿BERETTA廠M9型之改造九０手槍（槍枝管制編號00000
    00000號）寄藏予李駿霖（李駿霖寄藏改造手槍部分，另經
    原審法院判處有期徒刑一年十月，併科罰金新臺幣十萬元確
    定）。
貳、本案背景：
    辛○○與其姐壬○○於九十年底、九十一年初（原判決誤載
    為九十二年），均受僱於戊○○所經營位於臺南市○○路二
    四號住處前附連之「小雞雞檳榔攤」販賣檳榔，擔任俗稱之
    「檳榔西施」。戊○○因曾代辛○○、壬○○之父親陳建為
    清償積欠當鋪債務，而由辛○○簽發金額均為新臺幣（下同
    ）十四萬元本票二紙，連同身分證、照片交予戊○○，約定
    以辛○○每月薪資部分抵付欠款，戊○○則每月製工作卡，
    載明上班天數、可領得薪資、預支金額及扣抵債務金額等情
    。迄至九十一年底，辛○○與戊○○結算時，辛○○自認已
    清償完畢，惟經戊○○告以辛○○預支薪水過多，尚積欠八
    萬餘元，心有不滿；嗣後辛○○結識癸○○，向癸○○訴苦
    ，以其受戊○○欺侮，逼其僅得著內衣褲以招徠生意，若有
    不從，即扣薪資，自覺委曲，而請癸○○代為搶回上開之本
    票、身分證及相片，用以出氣，癸○○應允後，即夥同庚○○（綽號世助），與辛○○前往「小雞雞檳榔攤」察看地形
    。
參、本案發生經過：
  一辛○○於九十二年一月十四日晚上，在「小雞雞檳榔攤」內
    ，見戊○○之友人將約三十萬元之現金交予戊○○收受，即
    以電話通知癸○○「小雞雞檳榔攤」內有巨款一事，癸○○
    即於九十二年一月十五日凌晨以電話0000000000號聯絡其小
    弟庚○○，要庚○○再找一人並等候其電話，庚○○即邀己○○（綽號俊元）在臺南縣佳里鎮等候，約於同日凌晨五、
    六時許，癸○○再以電話指示約定地點，庚○○、己○○即
    分別駕駛車牌號碼MWF-610號及KX9-189號重型機車前往指定
    之臺南市安南區國聖橋旁會合，再由癸○○駕駛賓士小客車
    引導二人至臺南市土城聖母廟前廣場後，癸○○即將準備強
    盜「小雞雞檳榔攤」之計劃告知其二人，並指示庚○○駕駛
    機車搭載辛○○前來會合，待辛○○到來後，癸○○再告以
    辛○○強盜計劃，得其應允，並詢問辛○○「小雞雞檳榔攤
    」內情形，辛○○除告知勿傷害其姐壬○○外，並將「小雞
    雞檳榔攤」內之人員，開門營業時間等及老闆均將重要財物
    藏放在房間內櫃子裡等細節告知癸○○、庚○○及己○○等
    三人，癸○○即持前開具殺傷力之九０改造手槍一支，並發
    給庚○○、己○○帽子、口罩、手套及塑膠束帶等物（均未
    扣案），再分別發給庚○○不具殺傷力之改造轉輪手槍一把
    、西瓜刀一支（均未扣案），發給己○○西瓜刀一支（未扣
    案），再指示二人將所騎機車牌卸下，渠等四人則意圖為自
    己不法所有，基於未經許可共同持有具殺傷力之改造手槍、
    結夥三人、攜帶兇器之犯意聯絡，再由癸○○開車載辛○○
    ，庚○○及己○○分騎機車，齊至臺南市○○區○○路七四
    六號旁「福聖宮」停車場，留辛○○在車內等候結果。旋由
    庚○○騎機車搭載癸○○，己○○亦騎機車在後跟隨，三人
    均頭戴帽子、口覆口罩同至「小雞雞檳榔攤」門口等候，伺
    機下手。
  二九十二年一月十五日上午六時五十分許，癸○○、庚○○、
    己○○三人見壬○○開門準備營業之際，即同共持具有殺傷
    力之改造手槍、西瓜刀將壬○○押往屋內廚房，復至臥室並
    將驚醒之戊○○配偶甲○○押往廚房，旋由庚○○、己○○
    分持塑膠束帶將甲○○、壬○○予以綑綁，以此強暴之方式
    致使甲○○、壬○○二人不能抗拒，由己○○持西瓜刀在門
    口看守，庚○○則持不具殺傷力之手槍在戊○○臥室門口監
    看熟睡之戊○○，癸○○則入甲○○臥室衣櫃第二抽屜內，
    取得現金三十餘萬元、金飾（包括天上聖母金牌一面、鴿子
    腳環一個、戒子一個、金龜一隻）及辛○○所簽發金額為十
    四萬元之本票二張後，至廚房詢問甲○○何處還有錢，甲○○則告以客廳桌子抽屜內尚有錢，癸○○則依言在抽屜內取
    得一萬餘元之硬幣後，並在客廳內取得戊○○所有白色BMW
    廠車牌號碼8R-9628號自用小客車之汽車鑰匙，即至外將該
    車駛至檳榔攤前，再將一萬餘元硬幣置於車上後，返回檳榔
    攤內時，適遇戊○○母親丁○○○、戊○○兒子丙○○走出
    房間，乃將其二人押至廚房綑綁，復將廚房門反鎖，即指示
    庚○○、己○○二人先駕駛機車返回福聖宮前等候。
  三待庚○○、己○○離去後，癸○○復單獨另行起意，竟以吸
    管抽取汽車油箱內之汽油約保特瓶半瓶，連同紙類、文件等
    易燃物堆置於「小雞雞檳榔攤」內，灑上汽油後，以紙張捲
    著打火機點燃，丟入檳榔攤內引燃而發生巨響，任憑火勢獨
    立燃燒，將「小雞雞檳榔攤」燒燬，並延燒與檳榔攤密接以
    門進出相連之戊○○之住宅，癸○○則駕駛強盜之8R-9628
    號自用小客車駛離開該處。甲○○即掙脫綑綁，並為丁○○○、丙○○鬆綁，均逃出現場，與鄰近加油站人員合力將火
    撲滅，戊○○之住宅始未遭燒燬而未遂。
  四癸○○駕駛8R-9628號自用小客車至福聖宮與辛○○、庚○○及己○○會合後，收回作案用之西瓜刀、改造手槍後，由
    癸○○駕駛8R-9628號自用小客車（途中即將車牌卸下，棄
    於不知名地點，改懸掛賓士車車牌），庚○○駕駛原由癸○○所駕駛之賓士車，己○○駕駛原所騎之機車，辛○○則騎
    原庚○○所騎之機車，同往臺南縣佳里鎮安西里一二０號「
    鑽石年華KTV」停車場，由辛○○將上開強盜得來之本票二
    張、照片及身分證燒燬，癸○○、辛○○並投宿附近位於臺
    南縣佳里鎮安西里一二八號之「萊因河汽車旅館」；癸○○
    並指示己○○將強盜所得之金飾持往臺南縣佳里鎮○○路二
    五五號「金樹成銀樓」，變賣予不知情之負責人林傳俊，己○○將變賣得款一萬四千六百零四元交予癸○○，由癸○○
    在「萊茵河汽車旅館」內分配強盜所得之贓物，辛○○則分
    得一萬餘元，庚○○、己○○則各分得四萬餘元，癸○○則
    獨得餘款及前開車輛。
肆、案經臺南市警察局移送臺灣臺南地方法院檢察署檢察官偵查
    起訴。
    理  由
壹、程序方面：
  一按被告以外之人於審判外之言詞或書面陳述，除法律有規定
    者外，不得作為證據，刑事訴訟法第一百五十九條固定有明
    文。惟被告以外之人於審判外之陳述，雖不符同法第一百五
    十九條之一至之四之規定，而經當事人於審判程序同意作為
    證據，法院審酌該言詞陳述或書面陳述作成時之情況，認為
    適當者，亦得為證據。又當事人、代理人或辯護人於法院調
    查證據時，知有第一百五十九條第一項不得為證據之情形，
    而未於言詞辯論終結前聲明異議者，視為有前項之同意，此
    亦據同法第一百五十九條之五規定甚明。又被告以外之人於
    檢察事務官、司法警察官或司法警察調查中所為之陳述，基
    於實體發現真實之訴訟目的，依第一百五十九條之二規定，
    如與審判中之陳述不符時，經比較結果，其先前之陳述，相
    對「具有較可信之特別情況」，且為證明犯罪事實存否所「
    必要」者，或於審判中有第一百五十九條之三所列死亡等原
    因而無法或拒絕陳述之各款情形之一，經證明其調查中所為
    陳述絕對「具有可信之特別情況」，且為證明犯罪事實之存
    否所「必要」者，亦例外地賦與證據能力。是所謂「顯有不
    可信性」、「相對特別可信性」與「絕對特別可信性」，係
    指陳述是否出於供述者之真意、有無違法取供情事之信用性
    而言，故應就偵查或調查筆錄製作之原因、過程及其功能等
    加以觀察其信用性，據以判斷該傳聞證據是否有顯不可信或
    有特別可信之情況而例外具有證據能力，最高法院九十四年
    度臺上字第六二九號判決可資參照。
  二被告癸○○部分：
    查本件被告癸○○及其辯護人於原審及本院準備程序進行時
    ，就檢察官提出之證據方法之證據能力，均未爭執，且於言
    詞辯論終結前，亦未聲明異議，則依刑事訴訟法第一百五十
    九條之五之規定，視為被告癸○○已同意援引檢察官提出之
    證據方法作為證據，且經本院審酌該等言詞陳述作成時之情
    況及證據取得過程等節，認為上開證據，均有證據能力，可
    以作為認定事實之依據。
  三被告己○○及庚○○部分：
    查本件被告己○○、庚○○及其等辯護人於本院準備程序進
    行時，就檢察官提出之證據方法之證據能力，均未爭執，雖
    就共同被告癸○○於警詢之供述，以刑事訴訟法第一百五十
    九條第一項為由否認其證據能力，惟因證人即共同被告癸○○於原審及本院審理中結證之證言與警訊中所證述不一，本
    院審酌癸○○於92年9月2日警訊筆錄製作時之背景情況，係
    共同被告辛○○、庚○○、己○○已為供述，並有其他相關
    證據，而全盤供出其真意，並無違法取供情事，且其所述亦
    係證明犯罪事實存否所「必要」者，認為有較審判中更可信
    之特別情況存在（見實體部分敘述），依刑事訴訟法第一百
    五十九條之二之規定，認證人即共同被告癸○○其於警詢及
    偵查中之證述，具備證據能力。此外，被告庚○○、己○○
    及其等辯護人對其他共同被告及證人之供述、書證、物證之
    證據能力均不否認，則依刑事訴訟法第一百五十九條之五之
    規定，視為被告己○○、庚○○已同意援引作為證據，且經
    本院審酌該等言詞陳述作成時之情況及證據取得過程等節，
    認為上開證據，均有證據能力，可以作為認定事實之依據。
  四被告辛○○部分：
    查本件被告辛○○及其辯護人於原審準備程序進行時，除就
    共同被告癸○○、庚○○、己○○及證人甲○○於警詢中之
    供述及於檢察官前所為之陳述，以刑事訴訟法第一百五十九
    條第一項及共同被告均未以證人身分具結而均否認其證據能
    力外，就其他共同被告及證人之供述、書證、物證之證據能
    力均不否認，則依刑事訴訟法第一百五十九條之五之規定，
    視為被告辛○○已同意援引作為證據；惟因證人即共同被告
    癸○○於原審及本院審理中結證之證言與警詢、偵查中所證
    述不一，本院審酌癸○○警詢筆錄製作時之背景情況，如前
    述認為有較審判中更可信之特別情況存在（見實體部分敘述
    ），依刑事訴訟法第一百五十九條之二之規定，證人即共同
    被告癸○○其於警詢、偵查中之證述，具備證據能力。
貳、被告之辯解：
  一被告癸○○部分：
　  訊據上訴人即被告癸○○就上開事實均坦承不諱，惟爭執強
    盜所得之財物僅現金十餘萬元，及「小雞雞檳榔攤」並非是
    住宅之一部分。伊本來僅要燒燬檳榔攤，讓辛○○不再那裡
    工作，伊所犯係刑法第175條之罪，並非第173條之罪云云。
  二被告庚○○部分：
    訊據上訴人即被告庚○○固不否認於上揭時、地與被告癸○○、辛○○會合後，共同持西瓜刀至「小雞雞檳榔攤」，綑
    綁壬○○、甲○○，並於「萊茵河汽車旅館」分得四萬餘元
    之事實，惟矢口否認有何共同持槍、結夥三人強盜之犯行，
    辯稱：只知道要去教訓別人、討債，我只持刀，不知道癸○○有持槍，在勘查地形及在聖母廟時，癸○○沒有告訴我要
    搶錢，只是說要替辛○○要回本票，以為癸○○所給是油錢
    或零用錢云云。
  三被告己○○部分：
    訊據上訴人即被告己○○固不否認於上揭時、地與被告癸○○、庚○○共同持刀至「小雞雞檳榔攤」，綑綁壬○○、甲○○，並於「萊茵河汽車旅館」受癸○○指示，將金飾持至
    銀樓典當後，將典當所得交予癸○○，再由癸○○分配得款
    四萬餘元之事實，惟矢口否認有何共同持有具殺傷力之改造
    手槍、結夥三人攜帶兇器強盜之犯行，辯稱：伊僅犯妨害自
    由，只是要拿回本票，事前不知道要搶錢，只是因庚○○約
    一起至檳榔攤向人討債，不知癸○○有帶槍、亦未見癸○○
    強盜檳榔攤，拿去典當之金飾不知是強盜得來，亦不知事後
    分得財物是贓款云云。
  四被告辛○○部分：
    訊據上訴人即被告辛○○固不否認曾向被告癸○○訴苦，案
    發前以電話通知被告癸○○，於上揭時、地與被告癸○○、
    庚○○及己○○等人至「小雞雞檳榔攤」強盜前、後在福聖
    宮前會合，及其在「鑽石年華ＫＴＶ」停車場前，將癸○○
    取回之本票、身分證及相片等物燒燬後，在「萊茵河汽車旅
    館」內分得一萬餘元之事實，惟矢口否認有何共同持槍、結
    夥三人攜帶兇器強盜之犯行，辯稱：並未告知被告癸○○檳
    榔攤內有巨款，僅是向癸○○訴苦，請其前往檳榔攤向老闆
    取回其簽發之本票、身分證及照片，並不知道癸○○強盜之
    犯行云云。
參、實體方面：
  一經查：
    (一)上開事實，業據被告辛○○、癸○○、庚○○及己○○分
      別於警詢供述綦詳（詳警局卷第2頁至第9頁、第38頁至第
      45頁、第52頁至第59頁、第61頁至第67頁），並有被告庚○○、己○○作案所騎之MWF-610號及KX9-189號重型機車
      照片、被告辛○○及己○○帶同警方到現場指述之行經過
      程及賣金飾之照片（詳警局卷第103頁至第112頁）、被害
      人被強盜住家及放火燒燬檳榔攤及住家天花板燻黑之現場
      照片（詳警局卷第115頁至第124頁）、台南市消防局火災
      原因調查報告書（詳警局卷第125頁至第147頁）、被告等
      間之通聯記錄（詳警局卷第148頁至第158頁）、通訊監察
      書（詳92年度他字第1005號卷第2、5、8、9頁）及贓物認
      領保管單（詳92年度他字第1005號卷第42頁）在卷可稽。
    (二)證人即被害人甲○○於原審審理時證稱：於案發前一晚，
      有朋友拿錢至住處要付賽鴿用之票款，辛○○有在場看到
      ，案發當天早上，共有三人進來，較年輕的一人持刀，較
      胖的人（指被告癸○○）持槍，身上帶有塞布條之保特瓶
      ，還有一臉較長的人（指被告庚○○）持槍，睡覺中，有
      二人持槍進來房間，叫其起來，其看到壬○○也被押著，
      二人因此一起被押到廚房，後來也看到丁○○○、丙○○
      也被綁，有一人持刀，較胖的人在房間取財物後至廚房對
      其詢問說，還有沒有錢，不然要開槍，其因此說尚有錢放
      在桌子抽屜，後來較胖的人再問，還有沒有錢，其回答沒
      有，癸○○尚將戊○○之汽車開走，隨後發生巨響，發現
      檳榔攤起火，其與壬○○掙脫後，將郭黃金鑾、郭駿毅救
      出，與附近加油站工作人員合力將火撲滅，共遭強盜現金
      三十餘萬元、金飾一批及自用小客車一輛等語，並當庭指
      認較胖的人是被告癸○○、臉長的是被告庚○○及較年輕
      之人為被告己○○（詳原審九十五年八月八日審判筆錄）
      。於本院審理時因辯護人質疑到底持一把槍或持二把槍時
      證稱：確定有二人拿槍，拿刀是己○○，其餘二人拿槍等
      語（詳本院95年12月25日審判筆錄）。徵之被告己○○於
      警詢時供承：我拿西瓜刀，「世主」（即庚○○）拿槍，
      「建元仔」也拿槍等語（詳警局卷第63頁第6行）；而被
      告庚○○於警詢亦供承：我是持黑色手槍入內強盜的。我
      們回福聖宮時，我記得是將槍丟在該部銀色賓士車的後坐
      ，槍是癸○○要去強盜小雞雞檳榔攤時給我作為強盜的兇
      器等語（詳警局卷第58頁第9、10行）。是被告己○○於
      本院審理時稱僅看到一把槍，被告庚○○稱伊僅持西瓜刀
      云云，即非可採。
    (三)證人壬○○、郭駿毅、丁○○○亦分別就如何遭三名頭戴
      帽子、臉覆口罩之男子所綑綁至廚房控制後，三名男子分
      持手槍、西瓜刀強盜財物，其後聽到一聲巨響，發現檳榔
      攤著火，後來由附近加油站工作人員合力將火撲滅等情節
      ，於警詢及檢察官偵查時證稱綦詳（詳警局卷第68頁至第
      71頁、第82頁至第83頁、偵查卷第30至第33頁）。
    (四)關於強盜所得之財物：
      1.被告癸○○及辛○○之原審選任辯護人均一再爭執強盜
        財物現金僅為十餘萬元，並未達三十餘萬元，被害人甲○○就強盜款項供述前後不一云云。惟查，證人即被害
        人甲○○於原審具結證稱：當天被強盜的錢有自己的錢
        及要付賽鴿的錢，其配偶戊○○賭賽鴿已十年，輸贏有
        時達一百多萬元，其知道輸贏，由其經手的錢有幾十萬
        元，案發前一天「德發仔」拿來的錢是要付票款的，因
        為與「德發仔」一起賭賽鴿，而賭賽鴿需要先開票，票
        款是二十九萬多元，被搶後已沒錢，配偶之友人拿二十
        九萬元來供其支付票款，票款迄今仍無力償還等語（詳
        原審九十五年八月十四日審理筆錄）。茲參酌證人甲○○就案發前一天所收款項用途是為支付賽鴿賭博所用之
        票款，且事後友人為免其支票跳票影響信用，借其二十
        九萬元以供兌現票款等情節供述綦詳，足認證人甲○○
        就該筆現款是為支付特定票款之供述應係出於其真實經
        歷，並無誤認之虞，且癸○○復取得一萬多元之硬幣，
        從而，本院認被告癸○○等人強盜所得之現金，應係證
        人甲○○所述之三十餘萬元，要可認定。
      2.再者，被害人甲○○遭強盜之金飾有天上聖母金牌一面
        、鴿子腳環一個、戒子一個及金龜一隻，並經被告癸○○交予被告己○○持至金樹成銀樓變賣得款一萬四千六
        百零四元，再交予被告癸○○等情節，業據被告己○○
        、癸○○自承在卷，核與證人即金樹成銀樓之負責人林
        傳俊於警詢（詳警局卷第95頁）及被害人甲○○於原審
        結證屬實，並有金飾買入登記簿一紙在卷可資佐證（詳
        警局卷第89頁），此部分之事實亦可認定。
      3.又被告癸○○強盜所得辛○○所簽發之本票二紙、身分
        證及照片，均交予辛○○，辛○○並予以燒燬等情節，
        亦據被告癸○○及辛○○二人於警詢及原審審理時自承
        在卷，核與證人甲○○於原審審理時證述之情節相符，
        亦足資認定。
      4.復查被告癸○○強盜前開之戊○○所有之8R-9628號自
        用小客車後，改懸掛7Q-1868號車牌，後於九十二年一
        月十七日在嘉義市因逆向違規停車，遭警方拖吊，並經
        警在車內扣得使用過之吸管一支，經與被告癸○○唾液
        棉棒送內政部警政署刑事警察局去氧核醣核酸資料庫比
        對後，發現二者DNA-STR型別相同，該型別在台灣地區
        中國人中分布之機率預估為8.82×10（負十八次方）等
        情節，業據被告癸○○自承在卷，並有內政部警政署刑
        事警察局刑醫字第0920129750號鑑驗書一紙在卷可資佐
        證（詳警局卷第90頁），足認被告癸○○確有駕駛該車
        ，其自白強盜戊○○所有之8R-9628號自用小客車之事
        實，應可認定。
    (五)關於本案被告用以強盜之槍枝：
      查被告癸○○於警詢供稱「作案之工具二把手槍（一把九
      ０制式手槍、一把改造轉輪手槍），轉輪手槍已於九十二
      年三月間在台中市○○○街租屋處被台中市警察局第四分
      局查獲，當時我在場，另九０手槍我寄放我朋友李駿霖處
      所時，於九十二年六月間，李駿霖將該手槍攜出時為台南
      市警察局第五分局員警攔查時查獲」等語（詳警局卷第38
      頁）。茲將被告癸○○所稱用以使用之轉輪手槍與九０手
      槍詳述如下：
      1.「轉輪手槍」部分：
        被告癸○○因未經許可製造爆裂物、意圖供行使之用，
        交付有價證券於人、連續攜帶兇器竊盜、私行拘禁、恐
        嚇危害安全、連續收受贓物等罪，業經本院九十三年度
        上訴字第二六五號分別判處有期徒刑十二年、一年二月
        、十月、二年、一年、一年，定應執行刑十五年，併科
        罰金新臺幣一百萬元，褫奪公權十年，並於九十四年二
        月十四日確定，有該判決書一紙在卷可資佐證（詳偵查
        卷第109頁至第136頁）。經查，揆諸該判決書所載內容
        ，被告癸○○於九十二年三月九日晚上十時三十分許，
        在臺中市○○○街一四五號八樓之十二劉耀聯（另經檢
        察官為不起訴處分）租屋處，及於九十二年三月二十三
        日下午三時許，在臺中縣梧棲鎮○○路與中橫十三街口
        ，在其女友蔡芳君（另經檢察官為不起訴處分）所駕駛
        之LC-3419號自用小客車，經警查獲具有殺傷力之槍、
        彈（該判決書附表二所載）及不具殺傷力之槍、彈（該
        判決書附表二之一所載）（詳原審卷第205頁至第235
        頁），茲分別審酌附表二及附表二之一之記載，關於合
        於被告癸○○所敘「轉輪手槍」之特徵，僅有附表二之
        一編號(三)之「改造左輪手槍」與之相符，而該改造左輪
        手槍經鑑定，認係仿SMITH&WELSSON廠改造玩具手槍，
        無法擊發子彈，不具殺傷力，亦有內政部警政署刑事警
        察局刑鑑字第0920054841號鑑定書憑。從而，被告癸○○所指本件強盜案所用之「轉輪手槍」，未具殺傷力，
        先予敘明。
      2.「改造九０手槍」部分：
        查被告癸○○於九十二年五月十八日晚上七時許，在臺
        南市○○區○○路一段四二巷十五弄六號李駿霖住處，
        將具有殺傷力之仿BERETTA廠M9型之改造九０手槍（槍
        枝管制編號0000000000號）寄藏予李駿霖，李駿霖因寄
        藏改造手槍，經原審法院九十三年度簡字第六七號判處
        有期徒刑一年十月，併科罰金新臺幣十萬元，緩刑五年
        確定，改造手槍業經沒收並銷燬等情，業經原審依職權
        調取臺灣臺南地方法院檢察署九十三年度執他字第九三
        七號案卷，核閱屬實，有該判決書（詳原審卷一第149
        頁至第153頁）及前開本院九十三年度上訴字第二六五
        號判決書、內政部警政署刑事警察局九十二年八月十三
        日刑鑑字第0920117589號槍彈鑑定書、扣押處分命令各
        一紙在卷可資佐證（詳原審卷一第197頁至第203頁），
        從而，被告癸○○所指供本件強盜案使用之改造九０手
        槍，確係具有殺傷力之改造手槍，事證明確，應可認定
        。
    (六)被告放火燒燬檳榔攤及延燒密接相連以門相通之住宅天花
      板燻黑，是否刑法第173條之放火燒燬現住建築物之範疇
      。
      1.按「刑法第一百七十四條第一項之放火燒燬現非供人使
        用之他人所有住宅罪，係故意犯，且該條項所謂『燒燬
        』，乃指所放之火其獨立燃燒力足以變更物體或喪失其
        效用而言，必須其物喪失主要效用，始得謂放火既遂。
        若已對現非供人使用之他人所有住宅實施放火行為，而
        未使該住宅達到上開燒燬之程度，則屬同條第三項之未
        遂犯。」（最高法院七十六年度台上字第八二三○號、
        八十九年度台上字第三○○六號判決要旨參照）。
      2.查本件「小雞雞檳榔攤」為一下方固定、未附輪子之鐵
        架附透明玻璃攤位，與後方被害人戊○○、甲○○之住
        宅間密接，復有鐵門可拉下相隔，以該鐵門進出檳榔攤
        及戊○○住宅，業據證人甲○○、壬○○及被告辛○○
        於本院審理時證述甚詳，且證人壬○○於本院審理復證
        述其上班開門須從住宅之大門開門才能進入檳榔攤，伊
        甫開門進入住宅即為被告押入廚房等語，並經被告辛○○供述上班開門須從住宅之大門開門才能進入檳榔攤屬
        實（均詳本院95年12月25日審判筆錄）。復有臺南市消
        防局火災原因調查報告書所附之位置圖及照片在卷可稽
        （詳警局卷第138頁至第141頁）。足堪認二者密接相連
        ，「小雞雞檳榔攤」確係住宅之一部分，應可認定，被
        告癸○○否認住宅之一部分，尚非可信。
　　　3.查「小雞雞檳榔攤」遭人以「易燃性液體」燒燬，並延
        燒密接相連被害人甲○○、戊○○住宅門口燻黑而未遂
        等情節，有臺南市消防局火災原因調查報告書一份在卷
        可佐（詳警局卷第126頁至第147頁）。本案檳榔攤全燬
　　　　而延燒至住宅內將天花板燻黑，足認火勢已達獨立燃燒
　　　　之程度，有現場蒐證照片可查（詳警局卷第142頁至第
　　　　146頁），揆諸上開判決要旨，是被告癸○○所為已屬
　　　  著手於放火行為而未遂至明。
    (七)被告癸○○如何因被告辛○○向其訴苦，而與被告辛○○
      、庚○○、己○○等人共謀強盜「小雞雞檳榔攤」，於上
      揭時、地，被告癸○○如何告知被告庚○○及己○○強盜
      「小雞雞檳榔攤」計劃，再由被告辛○○告以檳榔攤內之
      營業情形、財物放置地點，如何將西瓜刀、未具殺傷力之
      改造手槍分配予庚○○、己○○二人，三人再共乘卸下車
      牌之機車，攜帶具有殺傷力之改造九０手槍、西瓜刀，進
      入「小雞雞檳榔攤」後，綑綁被害人甲○○、壬○○、丙○○、郭黃金鑾，取得現金、金飾、自用小客車及被告辛○○簽發之本票二紙、辛○○照片及身分證件後，以汽油
      放火燒燬「小雞雞檳榔攤」，並延燒至被害人住宅天花板
      未遂，四人同至「萊茵河汽車旅館」，被告己○○受被告
      癸○○指使，將強盜所得金飾變賣後，將典當所得款項交
      予被告癸○○，連同全部強盜所得財物由癸○○分配款項
      ，嗣後將8R-9628號自用小客車改懸掛7Q-1868號車牌駕走
      ，因違規停車遭拖吊等情節，業據被告癸○○於警詢及檢
      察官偵查時，供述綦詳（詳警局卷第37頁至第46頁、偵查
      卷第52頁至第56頁）。
    (八)茲互參證人壬○○、甲○○之前開供述內容，渠等不僅就
      案發前晚有友人持巨款至住處時，被告辛○○在場，被告
      癸○○、庚○○及己○○分持手槍、西瓜刀至「小雞雞檳
      榔攤」綑綁壬○○、甲○○、郭黃金鑾及郭駿毅後，強盜
      現金、金飾、辛○○之相關證件及之戊○○所有之車輛等
      情節，經核均與被告癸○○之警詢及偵查中供述之內容相
      符，足認被告癸○○於前開警詢及偵查中之供述內容，應
      係出於真實，應可採信。從而，被告癸○○共同持有具殺
      傷力之改造手槍、結夥三人、攜帶兇器強盜、放火燒燬現
      供人使用之住宅未遂之犯行，事證已明，應可認定。
  二又被告庚○○、己○○與其辯護人均一再辯稱渠等隨被告癸○○至「小雞雞檳榔攤」，係以為要討債，取回本票並無強
    盜之犯意云云。被告辛○○及其辯護人則以不知被告癸○○
    、庚○○及己○○三人強盜，並未與渠等有強盜犯意聯絡云
    云置辯。惟查：
    (一)本案係由被告辛○○於案發前一天晚上以電話聯絡被告癸○○，再由被告癸○○於案發當日凌晨四、五點以電話聯
      絡被告庚○○，並由被告庚○○聯絡找來被告己○○，四
      人再一起於凌晨五、六點在臺南市會合等情節，業據被告
      四人自承在卷，惟此與一般處理事情，均會依一般日常生
      活作息時間相違，足認該會合時間是因有一定特殊目的而
      定；又揆諸被害人甲○○供述被告辛○○有看到他人拿約
      三十萬元至檳榔攤等供述，更可堪認該犯罪時間是因被告
      癸○○由辛○○告知被害人持有大筆現金，而糾集其他被
      告行搶。再者，被告癸○○於聖母廟前與其他被告會合後
      ，即分配西瓜刀、槍械等情節，亦據被告辛○○、庚○○
      及己○○各人於警詢自承在卷（詳警局卷第4頁、52頁、6
      2頁），揆諸如係正常處理債務，亦不可能分發刀、槍，
      足認被告辛○○、己○○及庚○○主觀上應知悉分發刀槍
      是為供強盜犯罪所用，應可認定。徵之被告庚○○於警詢
      時亦供承：我與癸○○及該女子等三人有在案發前先至「
      小雞雞檳榔攤」附近看過地形，我在車上有聽到癸○○與
      該名女子談及要對檳榔攤與老闆作出不利事情等語（詳警
      局卷第53頁）；又被告辛○○於警詢時亦供承：「就在作
      案前一個月將此事告知癸○○，並提議要癸○○下手行搶
      小雞雞檳榔攤」、「直至案發前一晚上有再與癸○○聯絡
      一次，癸○○稱他人在台中並問我要不要找其他人共謀強
      盜，我向他說好」等語（詳警局卷第4頁、5頁），是被告
      辛○○尚難諉為不知其餘被告係要去強盜。況且，被告等
      人於行搶後，被告癸○○另指示被告己○○將強盜所得金
      飾變賣，並由被告癸○○分配眾人強盜所得之款項，顯見
      被告辛○○並非單純請託被告癸○○代其取回本票等物，
      被告己○○及庚○○更非單純為被告癸○○處理事情或債
      務，益可堪認被告各人間有意圖不法所有之犯意聯絡。被
      告辛○○、己○○及庚○○等人辯稱無犯意聯絡云云，並
      不足採。
    (二)次查，上開強盜過程中，被告庚○○、己○○分持槍、刀
      在側並看守被害人，被告癸○○始有餘裕翻箱倒櫃搜尋財
      物，甚至逼問被害人甲○○其餘財物何在之過程中，被告
      己○○、庚○○不僅未阻止被告癸○○，亦未提及任何財
      務問題，甚至強盜之物品中，尚有同案被告辛○○之身分
      證及照片等個人資料，亦與所謂債務無涉，均核與一般處
      理債務會與對方先就確認金額、再由對方提出解決方案或
      提供財物抵債之方式不符；再者，被告癸○○於強盜犯行
      前，與被告己○○、庚○○同騎機車至檳榔攤，後被告癸○○要被告庚○○、己○○先行離去，自己再駕駛強盜所
      得之戊○○自用小客車，甚至會合後，尚由被告庚○○駕
      駛原係被告癸○○所駕駛之賓士車輛。茲審酌整件強盜犯
      行過程中，被告庚○○、己○○不僅未予阻止被告癸○○
      ，更分持刀、槍控制被害人，完全未提及討債或其他處理
      債務之事，且事後仍與被告癸○○駕駛被害人自用小客車
      於汽車旅館會合，並變賣贓物並分得贓款等情節，足認被
      告庚○○、己○○就上開強盜犯行與被告癸○○確有行為
      分擔，應無疑義。
    (三)綜上所述，被告辛○○、庚○○、己○○前開結夥三人攜
      帶兇器強盜及共同未經合法許可，持有具殺傷力槍械之犯
      行，應可認定。
  三又證人即共同被告癸○○於原審審理時，固具結證稱：在土
    城聖母廟僅向庚○○、己○○告以要處理事情，並未告知強
    盜計劃，於強盜過程中，僅自己持一把槍，另一把槍置於背
    包內，被害人壬○○等人均是其一人所綑綁，庚○○及己○○僅在旁看住被害人，未告訴己○○金飾是強盜得來，零錢
    一、二萬元則叫庚○○及己○○倒在廟裡的捐獻箱等語（詳
    原審九十五年八月十四日審判筆錄）。惟查：
    1.證人即共同被告癸○○於原審結證內容有下列虛偽之處：
      (1)被告庚○○就案發當日至「小雞雞檳榔攤」內，由癸○○以槍抵住壬○○、甲○○，再由庚○○予以綑綁等情
        ，業據其於原審審理時結證屬實（詳原審九十五年八月
        十四日審判筆錄），核與證人即共同被告癸○○於警詢
        、及證人甲○○於原審結證之內容相符，從而，證人即
        共同被告癸○○證稱係其一人自行綑綁被害人云云，顯
        非出於真實。
      (2)次查，被告癸○○就其與被告庚○○均持槍一情，業據
        其於警詢時自承在卷，核與證人甲○○於原審及本院審
        理時證述之情節相符，且被告庚○○及己○○於警詢已
        供承在卷，已見前述，此部分自應以被告癸○○於警詢
        供述內容較為可信，從而，證人即共同被告癸○○於原
        審審理中所證僅自己一人持槍云云，即非真實。
      (3)再者，證人即共同被告癸○○於警詢時，就其計劃強盜
        「小雞雞檳榔攤」一事，在土城聖母廟前停車場告知庚○○、己○○，嗣後待庚○○載辛○○到來時，再詢問
        辛○○「小雞雞檳榔攤」之營業時間、人員、老闆甲○○之財物均放在臥房內等情節，供述綦詳，並參酌證人
        甲○○供述被告癸○○、庚○○於房間搜尋財物後，尚
        至被告己○○看守之廚房對甲○○詢問錢在哪裡等情節
        ，本院審酌被告癸○○、庚○○及己○○均是因被告辛○○告以「小雞雞檳榔攤」之營業情況及重要財物均置
        於老闆房間內之櫃子裡等情節，熟悉「小雞雞檳榔攤」
        內之情況因而順利取得財物，再參酌被告癸○○搜尋財
        物及詢問被害人甲○○財物放在何處，被告庚○○及己○○均在場，而未有任何反對或阻止之意思表示，足認
        被告庚○○及己○○二人早已知悉強盜計劃，從而，應
        以被告癸○○於警詢之供述較為可信，證人即共同被告
        癸○○此部分於原審之供述內容並非實在。
    2.揆諸被告癸○○於原審審理時結證內容，均係迴護被告己○○、庚○○及辛○○所言，並有前開不實之處，本院認
      為其警詢之陳述有較可信之特別情況，且為證明本件犯罪
      存否所必需，爰依刑事訴訟法第一百五十九條之二，認警
      詢筆錄有證據能力。至於被告癸○○另涉及刑法偽證罪嫌
      ，原判決已說明已由原審法院依職權告發，本院自無需重
      覆移送，併此敘明。
  四綜上所述，被告癸○○所辯其非犯放火燒燬現供人使用之住
    宅之罪，被告庚○○、己○○及辛○○否認共同持有具殺傷
    力之改造手槍、結夥三人攜帶兇器強盜之犯行，顯係事後飾
    卸之詞，委無足採，本案事證已臻明確，被告等犯行均堪認
    定，自應依法論科。
肆、論罪科刑：
  一法律適用及論罪部分：
    1.按「上訴人如因蓄意擄綁某乙勒贖，特向某丙借得槍彈備
      用，其持有槍彈之行為，與擄人勒贖，自屬刑法第五十五
      條後段之牽連犯，假使借用時不過存備隨時犯罪之用，則
      其意圖犯罪而持有軍用槍彈已獨立構成犯罪，嗣後復臨時
      起意執持該槍擄綁某乙勒贖，即應以所犯持有軍用槍彈與
      擄人勒贖兩罪，依刑法第五十條併合處罰，不能因其利用
      所持有之槍彈，即認為與擄綁行為，亦具有方法結果關係
      ，適用刑法第五十五條論科。」（最高法院二十九年上字
      第一五二七號刑事判例要旨參照）。查本件被告癸○○於
      九十二年五月間寄藏具有殺傷力之改造手槍予李駿霖之犯
      行，固經本院九十三年度上訴字第二六五號判決確定，惟
      該寄藏犯行核與本件強盜案件時間間隔四月以上，已有相
      當期間，足認本件之持有改造手槍犯行，與前開寄藏手槍
      行為，犯意各別，自不為該判決效力所及，核先敘明。
    2.按行為後法律有變更者，適用行為時之法律。但行為後之
      法律有利於人行為人者，適用最有利於行為人之法律。修
      正後刑法第二條第一項定有明文。查本件被告行為後，槍
      砲彈藥刀械管制條例於九十四年一月二十六日經總統以華
      總一義字第０九四０００一０一０一號修正公布，並於同
      年一月二十八日生效。本件檢察官起訴被告等人所犯修正
      前槍砲彈藥刀械管制條例第十一條第四項業經刪除，並將
      該條項所規定之未經許可持有其他可發射子彈具有殺傷力
      之改造手槍罪移列至第八條第四項合併修正，修正前後之
      該罪構成要件雖無不同，惟修正後之刑度已由「一年以上
      七年以下有期徒刑，併科新臺幣七百萬元以下罰金」提高
      為「三年以上十年以下有期徒刑，併科新臺幣七百萬元以
      下之罰金」，茲比較被告行為時及裁判時法適用之結果，
      認為依修正前之槍砲彈藥刀械管制條例較有利於被告，依
      刑法第二條第一項前段之規定，應適用修正前槍砲彈藥刀
      械管制條例第十一條第四項之規定論處。
    3.查被告癸○○、庚○○、己○○及辛○○未經許可，持有
      具殺傷力之改造手槍，核其所為，均係犯修正前槍砲彈藥
      刀械管制條例第十一條第四項未經許可，持有可發射子彈
      具有殺傷力之改造手槍罪。又被告癸○○、庚○○、己○○及辛○○等人共同謀議後，持槍、西瓜刀強盜被害人，
      核渠等所為，係犯刑法第三百三十條第一項之結夥三人攜
      帶兇器強盜罪。又被告四人就前開共同持有具殺傷力之改
      造手槍及加重強盜犯行間，均有犯意聯絡及行為分擔，應
      依修正前刑法第二十八條論以共同正犯（關於新舊刑法第
      二十八條之比較，詳下述）。又被告癸○○等四人所犯持
      有具殺傷力改造手槍罪與結夥三人攜帶兇器加重強盜罪間
      ，有方法結果之牽連犯關係，應依修正前刑法第五十五條
      牽連犯規定（關於牽連犯新舊比較，詳下述），從重以刑
      法第三百三十條第一項之加重強盜罪處斷。
    4.此外，被告癸○○另行放火燒燬供人使用之住宅未遂，核
      其所為，係犯刑法第一百七十三條第三項、第一項之放火
      未遂罪。原起訴檢察官認係犯刑法第一百七十五條第一項
      之罪，容有誤會，惟業經公訴檢察官於原審辯論時當庭變
      更起訴法條（詳原審卷二第76頁），本院自毋庸再行變更
      起訴法條。被告癸○○所犯第三百三十條第一項加重強盜
      罪與第一百七十三條第三項、第一項放火未遂罪間，犯意
      不同，行為互異，應分論併罰。
    5.新舊刑法比較：
      (1)牽連犯規定：
        被告癸○○等四人行為後，九十四年一月七日修正公布
        之刑法，自九十五年七月一日生效施行，修正後之刑法
        刪除第五十五條關於牽連犯之規定。查本件被告等人所
        犯上開刑法第三百三十條第一項加重強盜罪、修正前槍
        砲彈藥刀械管制條例第十一條第四項持有具殺傷力改造
        手槍等罪，具有方法、目的牽連犯之關係，依修正前即
        行為時刑法第五十五條之規定，應從一重之刑法第三百
        三十條第一項加重強盜罪處斷；依修正後之刑法既已刪
        除牽連犯之規定，則所犯上述二罪應依數罪併罰之規定
        分論併罰。茲比較新舊法之適用結果，修正後之規定並
        非較有利於被告，依修正後刑法第二條第一項本文之規
        定，應適用行為時之法律，即適用修正前刑法第五十五
        條牽連犯之規定，從一重之加重強盜罪處斷。
      (2)刑法第二十八條業經修正。修正前刑法第二十八條之規
        定為：「二人以上共同實施犯罪之行為者，皆為正犯」
        ，修正施行後之規定則為：「二人以上共同實行犯罪之
        行為者，皆為正犯」，揆諸本條之修正理由係為釐清陰
        謀共同正犯、預備共同正犯是否合乎正犯之要件。而本
        件被告間就加重強盜犯行、共同持有改造手槍犯行均有
        犯意聯絡、行為分擔，適用新舊法之結果，修正後之規
        定並非較有利於正犯，依刑法第二條第一項本文之規定
        ，仍應適用修正前刑法第二十八條之規定。
      (3)刑法第五十一條第五款業經修正。修正前之規定為「宣
        告多數有期徒刑者，於各刑中之最長期以上，各刑合併
        之刑期以下，定其刑期。但不得逾二十年」。修正後則
        規定為「宣告多數有期徒刑者，於各刑中之最長期以上
        ，各刑合併之刑期以下，定其刑期。但不得逾三十年」
        茲比較新舊法之適用結果，修正後之規定並非較有利於
        被告癸○○，依修正後刑法第二條第一項本文之規定，
        應適用行為時之法律，即適用修正前刑法第五十一條第
        五款之規定，就被告癸○○所犯之加重強盜罪、放火未
        遂罪予以分論併罰，並定應執行之刑。
  二科刑沒收部分：
    原審以被告等罪證明確，因以論罪科刑，並適用修正前槍砲
　　彈藥刀械管制條例第十一條第四項，刑法第十一條前段、第
　  二條第一項、修正前刑法第二十八條、第三百三十條第一項
    、第一百七十三條第三項、第一項、修正前刑法第五十五條
    、修正前刑法第五十一條第五款等規定，並審酌被告癸○○
　　素行不佳，未經許可持有改造手槍，與被告庚○○、己○○
　  及辛○○謀議後，夥同被告庚○○、己○○等人分持刀、槍
　  強盜被害人，於強盜離開前，竟另行起意縱火燒燬被害人住
    宅未遂，其手段極度兇殘，危害社會治安甚巨，於本件強盜
    案中居於主導之地位，其本身並無心律不整而就醫之紀錄，
    竟於原審95年8月8日審理時，向原審謊稱其有心律不整為由
    要求暫時停止詰問，原審為顧及被告之基本人權，乃改期審
    理，此有原審法院95年8月10日向臺南看守所查詢電話紀錄
    一紙（詳原審卷二第38頁），及原審95年8月8日、8月14日
    審判筆錄為憑，雖其犯罪後能坦承犯行，仍難謂犯後態度良
    好；被告庚○○、己○○二人，未經許可共同持有改造手槍
    ，又持之犯下強盜案件，二人控制被害人，參與分擔強盜犯
    行，其犯罪動機、目的、手段、對被害人造成之損害，及犯
    後一再否認犯行，顯無悔意；被告辛○○於本案參與強盜犯
    意聯絡，告知被告癸○○等人被害人檳榔攤營業時間、持有
    大批現金之時間及財物所置之處，用以方便被告癸○○搜尋
    財物，於本案中所擔任之角色，及於原審（及本院）審理時
    仍一概否認有何強盜犯行，矯飾否認等一切情狀，就被告庚○○、己○○等加重強盜罪均量處有期徒刑十年，被告辛○○加重強盜罪量處有期徒刑八年，被告癸○○加重強盜罪部
    分量處有期徒刑十二年，放火燒燬現供人使用之住宅未遂罪
    部分量處有期徒刑六年，並定應執行刑為有期徒刑十七年八
    月。並說明本案之西瓜刀雖為被告癸○○所有，惟已丟棄，
    此有被告癸○○警詢筆錄可資佐參，但非違禁物，亦無證據
    證明仍存在，為避免執行困擾，而不為沒收諭知。及說明本
    案被告癸○○所使用具有殺傷力之改造九０手槍一支，業經
    沒收銷燬，有臺灣臺南地方法院檢察署南檢惟丁字第三二八
    六號扣押物品處分命令一紙在卷可資佐證，而不另為沒收之
    宣告。
　三本院經核原判決認事用法俱無不合，量刑亦稱妥適，被告等
　  上訴意旨仍執陳詞，空言指摘原判決不當，並無可取，為無
    理由，均應予駁回。
據上論斷，應依刑事訴訟法第368條，判決如主文。
本案經檢察官林炎昇到庭執行職務。
中　　華　　民　　國　　96　　年　　1　　月　　8　　日
                  刑事第五庭    審判長法　官 楊明章
                                      法　官 戴勝利
                                      法　官 楊子莊
以上正本證明與原本無異。
如不服本判決，應於收受本判決後十日內向本院提出上訴書狀。
其未敘述上訴理由者並得於提起上訴後十日內向本院補提理由書
狀（均須按他造當事人之人數附繕本）「切勿逕送上級法院」。
　　　　　　　　　　　　　　　　　　　書記官 李珍鳳
中　　華　　民　　國　　96　　年　　1　　月　　9　　日
附錄：本判決論罪科刑法條
刑法第330條：
犯強盜罪而有第321條第1項各款情形之一者，處7年以上有期徒
刑。
前項之未遂犯罰之。
刑法第173條：
放火燒燬現供人使用之住宅或現有人所在之建築物、礦坑、火車
、電車或其他供水、陸、空公眾運輸之舟、車、航空機者，處無
期徒刑或7年以上有期徒刑。
失火燒燬前項之物者，處 1 年以下有期徒刑、拘役或 5 百元以
下罰金。
第 1 項之未遂犯罰之。
預備犯第 1 項之罪者，處 1 年以下有期徒刑、拘役或 3 百元以
下罰金。
修正前槍砲彈藥刀械管制條例第11條第1、4項：
未經許可，製造、販賣或運輸第四條第一項第一款所稱其他可發
射金屬或子彈具有殺傷力之各式槍砲者，處五年以上有期徒刑，
併科新台幣壹仟萬以下罰金。
未經許可，持有、寄藏或意圖販賣而陳列第一項所列槍砲者，
處處一年以上七年以下有期徒刑，併科新台幣七百萬元以下罰金
。
